【裁判字號】    97,易,618
【裁判日期】    971031
【裁判案由】    詐欺
【裁判全文】
臺灣基隆地方法院刑事判決               97年度易字第618號
公  訴  人  臺灣基隆地方法院檢察署檢察官
被      告  乙○○
上列被告因詐欺案件，經檢察官提起公訴（97年度偵字第2638號
）及移送併辦（臺灣基隆地方法院檢察署97年度偵字第4123號）
，本院裁定由受命法官獨任進行簡式審判程序，茲判決如下：
    主  文
乙○○幫助意圖為自己不法之所有，以詐術使人將本人之物交付
，處有期徒刑月，如易科罰金，以新臺幣壹仟元折算壹日。
    事  實
一、乙○○知悉申請金融機構帳戶使用之手續簡便，藉故取得他
    人金融帳戶使用之行徑與常理有違，顯與侵害財產性犯罪之
    需要密切相關，並可預見提供自己帳戶供他人使用，該他人
    極可能以該帳戶作為詐欺取財犯罪之工具，竟仍基於幫助詐
    欺之不確定故意，於97年5 月中旬某日，在基隆市○○路二
    信銀行前，將其所有之基隆西定路郵局帳號00000000000000
    號之帳戶存摺、金融卡及密碼，以新臺幣（下同）3000元之
    代價，交付予自稱「阿德」之成年男子，「阿德」取得乙○○之帳戶存摺、金融卡及密碼後，提供給不詳姓名年籍之詐
    欺集團成員，使該集團成員基於意圖為自己不法所有之詐欺
    犯意，得為下列行為：
  (一)該詐欺集團成員於97年5 月30日，撥打丁○○之電話，詐稱
    丁○○於網路購物時所填寫之單據有誤，將導致銀行持續扣
    款，而要求其至自動櫃員機依循指示操作，致丁○○誤信為
    真，即於同日22時53分，至臺北縣新莊市○○○路85號民安
    郵局轉帳29983 元至乙○○上開郵局帳戶內。丁○○匯款後
    查覺受騙，於翌（31）日10時48分許，至臺北縣政府警察局
    新莊分局光華派出所報案。
  (二)該詐欺集團成員於97年5 月30日，撥打丙○○之電話，訛稱
    丙○○在奇摩網站購買物品完成交易後，因先前購物付款有
    問題，超商店員將已付清貨款誤為12期分期付款，丙○○必
    須至自動櫃員機做取消動作，否則以後會被分期扣款12次，
    致丙○○誤信為真，即於同日23時2 分，至臺中市○○區○○路108之2 號中清郵局轉帳15728元至乙○○上開郵局帳戶
    內。丙○○匯款後查覺受騙，於翌（31）日13時30分許，至
    臺中市警察局第五分局水湳派出所報案。
二、案經被害人丙○○訴由臺北縣政府警察局金山分局報告臺灣
    基隆地方法院檢察署檢察官偵查終結提起公訴暨被害人邱麗
    淑訴由臺北縣政府警察局新莊分局報告臺灣基隆地方法院檢
    察署檢察官偵查終結移送併案辦理。
    理  由
壹、程序事項：
    查被告乙○○所犯者非死刑、無期徒刑、最輕本刑為3 年以
    上有期徒刑之罪，或高等法院管轄第一審之案件，被告於本
    院準備程序中，就被訴事實及移送併辦之事實為有罪之陳述
    ，經告以簡式審判程序之旨，並聽取檢察官、被告之意見後
    ，本院合議庭業已依刑事訴訟法第273條之1第1 項之規定，
    裁定由受命法官獨任進行簡式審判程序，是本件之證據調查
    ，依刑事訴訟法第273條之2規定，不受同法第159條第1項、
    第161條之2、第161條之3、第163條之1及第164條至第170條
    規定之限制，合先敘明。
貳、實體事項：
一、上開事實，業據被告乙○○於本院審理中自白不諱，核與證
    人即被害人邱麗淑、丙○○所證述之被害匯款情節相符，並
    有被告所有之基隆西定路郵局帳號00000000000000號之帳戶
    開戶資料及交易明細影本1份、自動櫃員機交易明細表2紙附
    卷可稽。足認被告前開自白與事實相符，可以採信。本案事
    證明確，被告犯行洵堪認定，應依法論科。
二、論罪科刑：
  (一)核被告所為，係犯刑法第30條第1項、第339條第1 項之幫助
    詐欺取財罪。被告基於幫助詐欺之犯意，以1 次幫助行為提
    供金融帳戶予他人，雖正犯為多次詐欺行為，然就被告而言
    ，僅有1次犯罪行為，仍僅成立1個幫助詐欺犯（最高法院96
    年度臺非字第245號判決、最高法院96年度臺非字第255號判
    決意旨參照）。被告以1 個幫助行為，幫助詐欺正犯從事多
    次詐欺取財犯行，侵害2 位被害人財產法益，為同種想像競
    合犯，應依刑法第55條規定從一重之幫助詐欺取財罪處斷。
    被告基於幫助之意思，幫助他人詐欺取財，為詐欺取財罪之
    幫助犯，應依刑法第30條第2 項之規定，按正犯之刑減輕之
    。檢察官併案辦理部分雖未據檢察官記載在起訴書犯罪事實
    內，但因與起訴之犯罪事實具有裁判上一罪之想像競合犯關
    係，審判上不可分割，本院自應併予審究。
  (二)審酌被告不思以正當管道獲取金錢，竟提供帳戶供詐騙行為
    人獲取犯罪所得之行為圖利，所為已影響社會正常交易安全
    ，且使犯罪之追查趨於複雜，復斟酌被告提供詐騙集團帳戶
    之數量、被害人數、迄今未賠償被害人損失暨其犯後態度等
    一切情狀，量處如主文所示之刑，併諭知易科罰金之折算標
    準，以示懲儆。
  (三)至被告交付之基隆市○○路郵局帳戶存摺、提款卡及密碼等
    物，至今仍未取回，亦未經扣案，且無證據足證現仍存在而
    未滅失，況上開帳戶業經相關單位列為警示帳戶，而無再遭
    人利用之虞，為免將來執行困難，爰不為沒收之諭知，併此
    敘明。
三、據上論斷，應依刑事訴訟法第273條之1第1項、第299 條第1
    項前段，刑法第30條、第339條第1 項、第55條、第41條第1
    項前段，刑法施行法第1條之1，判決如主文。
本案經檢察官甲○○到庭執行職務。
中    華    民    國    97    年    10    月    31    日
                  刑事第一庭法  官  王福康
上正本證明與原本無異
如不服本判決應於收受本判決後10日內向本院提出上訴書狀，其
未敘述上訴理由者，並得於提起上訴後10日內向本院補提理由書
狀（均須按他造當事人之人數附繕本。）「勿逕送上級法院」。
中    華    民    國    97    年    11    月    3     日
                            書記官  彭淑芳
【附錄論罪法條】
刑法第339條第1項：
    意圖為自己或第三人不法之所有，以詐術使人將本人或第三
    人之物交付者，處5年以下有期徒刑、拘役或科或併科1千元
    以下罰金。


司法院資訊處製作；財團法人民間司法改革基金會備份。
